【裁判字號】    99,抗,1356
【裁判日期】    991117
【裁判案由】    假扣押
【裁判全文】
臺灣高等法院民事裁定                  99年度抗字第1356號
抗  告  人  張慶梅
            張慶惠
            張慶玉
上列抗告人因與相對人張慶成間假扣押聲明異議事件，對於中華
民國99年7月30日臺灣板橋地方法院99年度執事聲字第247號裁定
，提起抗告，本院裁定如下：
    主      文
抗告駁回。
抗告訴訟費用由抗告人負擔。
    理      由
一、按債權人就金錢請求或得易為金錢請求之請求，欲保全強制
    執行者，得聲請假扣押；又假扣押，非有日後不能強制執行
    或甚難執行之虞者，不得為之，民事訴訟法第522條第1項、
    第523條第1項定有明文。所謂不能強制執行，如債務人浪費
    財產、增加負擔或就其財產為不利益之處分，將成為無資力
    之情形等是；所謂甚難執行之虞者，如債務人將移往遠方或
    逃匿、應在外國為強制執行等是（最高法院19年抗字第 232
    號判例參照）。又請求及假扣押之原因應釋明之；前項釋明
    如有不足，而債權人陳明願供擔保或法院認為適當者，法院
    得定相當之擔保，命供擔保後為假扣押，亦為民事訴訟法第
    526 條第1項、第2項所明定。所謂釋明，雖毋須就某項事實
    之存否，使法院達於確信之程度，惟仍須使法院得到大致為
    正當之心證始足（最高法院98年度台抗字第807、660號裁定
    參照）。苟依當事人提出之證據，未能使法院得薄弱之心證
    ，信其事實上之主張大概為如此者，難認已盡釋明之責。又
    債權人聲請假扣押，就其請求及假扣押之原因均應加以釋明
    。僅於釋明有所不足，而債權人陳明願供擔保或法院認為適
    當者，法院始得定相當之擔保，命供擔保後為假扣押。若債
    權人就其請求及假扣押之原因，有任何一項未予釋明，法院
    即不得為命供擔保後假扣押之裁定（最高法院97年度台抗字
    第227號裁定參照）。
二、本件抗告人在原法院聲請意旨略以：第三人即兩造之父張吉
    森於民國（下同）91年 6月14日與相對人訂立協議證明書，
    約定張吉森將其所有門牌號台北縣永和市○○街 162巷3號4
    樓房屋所有權全部及其坐落台北縣永和市○○段 687地號土
    地所有權應有部分4分之1（下稱系爭房地），以新臺幣（下
    同） 160萬元出售予相對人，相對人應將買賣價金匯入張吉
    森設在華南商業銀行（下稱華南銀行）永和分行帳戶。惟相
    對人並未履行給付買賣價金之義務，即委請代書陳義鵬繕寫
    「土地登記申請書」，並利用張吉森委託其保管之印鑑、權
    狀等資料，辦畢系爭房地所有權移轉登記予相對人。嗣張吉
    森於91年7月2日死亡，兩造均為張吉森之繼承人，相對人未
    給付買賣價金即取得系爭房地所有權，係侵害伊等之權利。
    又伊等催告相對人履行交付買賣價金之義務，相對人卻置之
    不理，且相對人任職於中國大陸東莞力河電子有限公司（下
    稱東莞力河公司），並娶大陸地區女子沈靜雲為妻，在中國
    大陸設有居所，近聞相對人已有脫產、加速移出資金等情事
    ，倘不立即實施假扣押，恐日後有不能強制執行或甚難執行
    之虞，為保全強制執行，願供擔保以補釋明之不足，聲請對
    於相對人之財產，在 160萬元範圍內予以假扣押等情，固據
    其提出土地及建物所有權狀、協議證明書、張吉森華南銀行
    永和分行帳戶存摺及交易明細表、土地登記申請書、土地及
    建物登記謄本、繼承系統表影本、存證信函、相對人名片及
    戶籍謄本為證（見原法院司裁全字卷12、13、15、17、18、
    20 至31、36頁）。
三、惟查：
    (一)相對人於91年6月12日即已將買賣價金160萬元匯入張吉森
      設在華南銀行永和分行帳戶內，有張吉森華南銀行永和分
      行帳戶存摺及交易明細表可稽（見原法院司裁全字卷17、
      18頁），難認相對人尚未履行給付買賣價金之義務，且本
      院96年度家上更(二)字第18號民事確定判決及92年度上訴字
      第4107號刑事確定判決亦均認定相對人已付清買賣價金16
      0 萬元屬實（見原法院執事聲字卷11至14、50至54頁）。
      雖相對人旋於91年 6月12日、同年月13日，自張吉森之上
      開帳戶內，依序提領30萬元、40萬元、30萬元合計 100萬
      元（見原法院司裁全字卷17、18頁），而兩造就上開領款
      行為是否經張吉森授權，固有爭執（見原法院執事聲字卷
      13、52頁），惟究難執此指為相對人未履行給付買賣價金
      160萬元之義務。是抗告人聲請本件假扣押，就其所主張
      對於相對人有「給付買賣價金 160萬元」之請求權並未釋
      明。
    (二)況相對人並未就其名下系爭房地為設定負擔或不利益之處
      分，有土地及建物登記謄本足按（見原法院司裁全字卷26
      、27頁），不論抗告人是否現仍在中國大陸工作，並娶大
      陸地區女子為妻，均難憑認抗告人有脫產或隱匿財產之情
      形。至相對人受抗告人催告而未給付，係因否認抗告人之
      請求權存在，亦難遽認抗告人有脫產之情事。是抗告人就
      假扣押之原因亦未釋明。
    (三)依上所述，抗告人就其請求及假扣押之原因，全未釋明，
      雖據其陳明願供擔保，聲請對於相對人之財產為假扣押，
      仍屬不應准許。原法院司法事務官於99年 5月14日所為准
      予假扣押之終局處分（見原法院司裁全字卷38頁），自有
      未洽。從而原法院依相對人所為之異議，裁定將上開終局
      處分廢棄，改駁回抗告人所為假扣押之聲請，並無不合。
      抗告意旨指摘原裁定不當，聲明廢棄，為無理由。
四、據上論結，本件抗告為無理由，依民事訴訟法第495條之1第
    1項、第449條第1項、第95條、第78條、第85條第1項前段，
    裁定如主文。
中    華    民    國    99    年    11    月    17    日
                    民事第六庭
                        審判長法  官  林鄉誠
                              法  官  曾部倫
                              法  官  梁玉芬
正本係照原本作成。
本裁定除以適用法規顯有錯誤為理由外，不得再抗告。如提起再
抗告，應於收受後10日內委任律師為代理人向本院提出再抗告狀
。並繳納再抗告費新台幣１千元。
中    華    民    國    99    年    11    月    18    日
                              書記官  常淑慧

司法院資訊處製作；財團法人民間司法改革基金會備份。
